臺灣基隆地方法院民事判決  
109年度簡上字第48號
上  訴  人  晨鑫營造股份有限公司

法定代理人  曾國昌  


訴訟代理人  洪秀枚  
被上訴人    台灣自來水股份有限公司第一區管理處

法定代理人  李慶興  
訴訟代理人  劉秋宏  
            華寧士  
上列當事人間請求返還保證金事件，上訴人對於中華民國109年8
月10日本院基隆簡易庭109年度基簡字第878號第一審判決提起上
訴，本院合議庭於109年11月2日言詞辯論終結，判決如下：
    主  文
原判決廢棄。    
被上訴人應給付上訴人新臺幣(下同)10萬4,670元，及自民國109
年3月11日起至清償日止，按年息5%計算之利息。
第一、二審訴訟費用由被上訴人負擔。
    事實及理由
一、上訴人於原審起訴主張：
    上訴人與訴外人水金九旅館開發事業有限公司（下稱水金九
    公司）於108年4月23日簽訂位於新北市○○區○○路000地號之
    新北市瑞芳區水金九旅館新建工程合約（下稱系爭合約），
    由上訴人承攬系爭工程假設工程、基礎工程、結構體工程、
    使用執照申請、勞工安全衛生費用及品管費用等系爭合約所
    載明之工作。上訴人於簽約後即開始施工，並向被上訴人申
    請臨時用水新設自來水表，經被上訴人於108年5月8日至現
    場會勘後，上訴人即於108年5月27日繳納臨時用水保證金10
    萬4,670元（下稱系爭保證金）。上訴人承攬系爭工程後，
    皆依系爭合約施工，惟水金九公司無故拒付工程款，經上訴
    人催告仍未給付，上訴人乃依系爭合約第14條第1項第1款，
    以新莊思源路郵局299號存證信函終止系爭合約，據此，上
    訴人與水金九公司已無承攬契約關系，水金九公司並將系爭
    工程之承造人變更登記為訴外人國王營造股份有限公司，是
    上訴人業已無為系爭工程向被上訴人申請臨時用水之理由及
    必要，上訴人乃於108年11月25日向被上訴人申請停水廢止
    並退還系爭保證金。被上訴人雖於108年11月26日即派人將
    系爭工程工地內之水表拆除，惟經上訴人多次催討，被上訴
    人仍拒不返還系爭保證金。為此提起本件訴訟，並聲明：㈠
    被上訴人應給付上訴人10萬4,670元，並自支付命令送達之
    翌日起至清償日止，按週年利率5%計算之利息。㈡訴訟費用
    由被上訴人負擔。　　
二、被上訴人抗辯：被上訴人拒絕返還系爭保證金之理由，係因
    第三人水金九公司亦主張其對系爭保證金有債權，且系爭保
    證金業經本院民事執行處核發扣押命令，待法院確定何人有
    債權才能返還等語。
三、本件原審對上訴人之請求，判決上訴人全部敗訴，上訴人不
    服提起上訴，除援用原審之主張及陳述外，另補陳：系爭保
    證金債權縱經法院核發扣押命令禁止清償，然上訴人對被上
    訴人之債權是否存在，與上訴人得否請求被上訴人為清償，
    要屬二事，自不得以系爭保證金經法院核發扣押命令，逕駁
    回上訴人之起訴，而阻斷上訴人後續向被上訴人請求清償之
    可能。並上訴聲明：㈠原判決廢棄；㈡被上訴人應給付上訴人
    10萬4,670元，及自支付命令送達之翌日起至清償日止，按
    週年利率5%計算之利息。被上訴人則答辯聲明：上訴駁回。
四、法院的判斷：
　㈠上訴人主張前為施做系爭合約之工程，而向被上訴人申請臨
    時用水設置自來水表，並於108月5月27日繳納臨時用水保證
    金10萬4,670元 （即系爭保證金）。嗣上訴人已於108 年11
    月25日向被上訴人申請停水廢止，被上訴人亦已於108年11
    月26日即派人將系爭工程工地內之水表拆除等情，有上訴人
    提出系爭合約、臺灣自來水公司各項費款收據、新莊思源路
    郵局第8 號存證信函等件影本為證(詳原審卷第25-37頁、第
    51頁、第75-78頁），且為被上訴人所不爭執，堪信為真實
    。
　㈡按「債務人對於第三人之金錢債權，經執行法院發扣押命令
    禁止債務人收取或為其他處分後，債務人對第三人提起給付
    訴訟，僅屬保存債權之行為，無礙執行效果，尚非不得為之
    。」（最高法院91年度台上字第812號判決意旨可參），查
    訴外人水金九公司因持有上訴人簽發面額285萬元之本票經
    屆期提示未獲付款，乃向臺灣新北地方法聲請本票准許強制
    執行，經臺灣新北地方法院以108年度司票字第7154號裁定
    准予強制執行，上訴人不服提起抗告、再抗告，嗣經臺灣高
    等法院109年度非抗字第43號裁定再抗告駁回而告確定。訴
    外人水金九公司乃持上開裁定及確定證明書向臺灣新北地方
    法院聲請強制執行上訴人之財產，本院受臺灣新北地方法院
    囑託執行，於109年6月12日因而發出基院麗109司執助慎字
    第555號執行命令：禁止上訴人在285萬元及自108年1月23日
    起至清償日止，按週年利率6%之利息之範圍內，收取對被上
    訴人之保證金（含臨時保證金）債權或為其他處分，被上訴
    人亦不得對上訴人清償等語，此有該執行命令附卷可按（詳
    本院109年度司執助字第555號卷），惟該執行命令僅生扣押
    之效力，而債務人對第三人提起給付訴訟，僅屬保存債權之
    行為，無礙上開扣押令之效果，尚非不得為之。是雖有扣押
    命令禁止上訴人向被上訴人收取系爭保證金，惟上訴人於10
    9年2月11日提起本件訴訟(支付命令經異議視為起訴)，請求
    被上訴人返還系爭保證金，法律上既無礙，法院自仍應審酌
    實體理由據以判決。而查，依台灣省自來水股份有限公司營
    業章程第39條規定：「申請其他用水供臨時使用者，應覓本
    公司同區處用戶具保或繳付水費保證金。前項保證金，其數
    額以預估二個月用水之水費為準，並於廢止用水後憑收據向
    本公司申請退費。」，被上訴人既確認系爭保證金係上訴人
    所繳納，而上訴人亦已向其申請廢止用水，則上訴人請求其
    返還申請臨時用水時所繳納之系爭保證金，於法有據，應予
    准許。
　㈢又按給付有確定期限者，債務人自期限屆滿時起，負遲延責
    任；遲延之債務，以支付金錢為標的者，債權人得請求依法
    定利率計算之遲延利息；應付利息之債務，其利率未經約定
    ，亦無法律可據者，週年利率為5%，民法第229條第1項、第
    233條第1項本文及第203條分別定有明文。查，上訴人依督
    促程序送達支付命令與催告有同一之效力，依上開規定，其
    併請求自支付命令送達（見原審卷第115頁）翌日即109年3
    月11日起至清償日止，按週年利率5%計算之利息，亦屬有據
    。 
五、綜上所述，上訴人請求被上訴人給付10萬4,670元及自109年
    3月11日起至清償日止，按週年利率5%計算之利息，為有理
    由，應予准許。原審就此應准許部分，為上訴人敗訴之判決
    ，尚有未洽，上訴人之上訴意旨指摘原判決此部分不當，求
    予廢棄改判，為有理由，爰由本院廢棄改判如主文第2 項所
    示。
六、本件事證已臻明確，兩造其餘主張陳述及所提出之證據資料
    ，經本院斟酌後，認與判決結果不生影響，爰不予以一一論
    列，附此敘明。
七、據上論結，本件上訴為有理由，故判決如主文。 
中　　華　　民　　國　　109 　年　　11　　月　　23 　日
                  審判長法  官  黃梅淑
　　　　　　　　　　　　　　　　　　　　
                        法　官  陳湘琳
　　　　　　　　　
                        法　官　林淑鳳
以上正本係照原本作成。
本判決不得上訴。
中　　華　　民　　國　　109 　年　　11　　月　　23　　日
                        書記官　陳櫻姿